臺灣高等法院刑事判決　　　　　　　 100年度上易字第1783號
　　上　訴　人　臺灣臺北地方法院檢察署檢察官
　　被　　　告　馬天嘯
上列上訴人因被告恐嚇危害安全罪案件，不服臺灣臺北地方法院
100年度易字第248號，中華民國100年6月17日第一審判決（起訴
案號：臺灣臺北地方法院檢察署99年度偵字第23653號），提起
上訴，本院判決如下：
    主  文
上訴駁回。
    理  由
一、公訴意旨略以：被告馬天嘯係擔任「傳家大樓」（位於臺北
    巿中正區○○○路○段75號）之保全總幹事，於民國99年9月
    15 日下午3時50分許，因不滿住戶李鐘麟將其所有之房屋鑰
    匙交予房屋仲介人員，致房屋仲介人員在「傳家大樓」內任
    意進出，而與李鐘麟發生爭執，雙方口角過程中，被告竟基
    於傷害之犯意，先徒手勒住李鐘麟脖子，再拉扯毆打李鐘麟
    臉部、頸部、胸部及身體，過程中導致李鐘麟所穿著之上衣
    破損而不堪使用，因而致李鐘麟受有臉、頸部之磨損或擦傷
    ，肘、前臂及腕之表淺損傷、磨損或擦傷，小腿挫傷，小腿
    之擦傷表淺損傷、磨損或擦傷等傷害（按：被告所為傷害李
    鐘麟部分，業經原審判決有罪確定）。被告為上開犯行後，
    告訴人報警處理，員警到場後，被告仍心有不甘，竟基於恐
    嚇之故意，以「我打他，當時就是我打他，我還打算殺他」
    等加害人生命、身體之語恐嚇告訴人，致告訴人心生畏懼，
    足生危害於安全，因認被告另涉有刑法第305條恐嚇危害安
    全罪嫌等語。
二、按犯罪事實應依證據認定之，無證據不得認定犯罪事實；有
    罪之判決書應於理由內記載認定犯罪事實所憑之證據及其認
    定之理由。刑事訴訟法第154條第2項及第310條第1款分別定
    有明文。而犯罪事實之認定，係據以確定具體的刑罰權之基
    礎，自須經嚴格之證明，故其所憑之證據不僅應具有證據能
    力，且須經合法之調查程序，否則即不得作為有罪認定之依
    據。倘法院審理之結果，認為不能證明被告犯罪，而為無罪
    之諭知，即無前揭第154條第2項所謂「應依證據認定」之犯
    罪事實之存在。因此，同法第308 條前段規定，無罪之判決
    書只須記載主文及理由。而其理由之論敘，僅須與卷存證據
    資料相符，且與經驗法則、論理法則無違即可，所使用之證
    據亦不以具有證據能力者為限，即使不具證據能力之傳聞證
    據，亦非不得資為彈劾證據使用。故無罪之判決書，就傳聞
    證據是否例外具有證據能力，本無須於理由內論敘說明（最
    高法院100 年度台上字第2980號判決意旨參照）。職是，本
    件被告既經本院認定犯罪不能證明，本判決即不再論述所援
    引有關證據之證據能力，合先敘明。
三、次按告訴人之告訴，係以使被告受刑事訴追為目的，是其陳
    述是否與事實相符，仍應調查其他証據以資審認，最高法院
    著有52年臺上字第1300號判例可資參照。復按認定不利於被
    告之事實，須依積極證據，苟積極證據不足為不利於被告事
    實之認定時，即應為有利於被告之認定，更不必有何有利之
    證據，最高法院30年上字第816 號判例意旨亦揭示甚詳。又
    按刑法第305 條之恐嚇罪，所稱以加害生命、身體、自由、
    名譽、財產之事，恐嚇他人者，係指以使人生畏怖心為目的
    ，而通知將加惡害之旨於被害人而言。若僅在外揚言加害，
    並未對於被害人為惡害之通知，尚難構成本罪，此可觀最高
    法院52年臺上字第751號判例意旨甚明。又按刑法第305條恐
    嚇罪之成立，須被害人因加害人惡害之通知心生畏懼，而有
    不安全之感覺為要件；若被害人並未因之而生畏怖，即不足
    對其致生安全上之危險，尚難以該罪相繩，合先敘明。
四、公訴意旨認被告犯刑法第305 條恐嚇危害安全罪，無非以上
    開事實業據告訴人於警詢時指訴及偵查中證述、錄音光碟及
    勘驗筆錄為其主要論據。訊據被告對於伊在員警抵達後，曾
    陳稱「我打他，當時就是我打他，我還打算殺他」等語固不
    爭執，惟堅決否認有何恐嚇危害安全之犯行，辯稱：警員到
    場後，認為伊是現行犯，要對伊上手銬，伊認為員警好像在
    配合告訴人，處理態度有所偏頗，因而與員警發生爭執，上
    開話語是伊和員警爭執期間，向員警陳述的，而非向告訴人
    所言，伊並沒有恐嚇告訴人等語。
五、經查：被告於告訴人報警處理，員警到場後，曾言及「我打
    他，當時就是我打他，我還打算殺他」等詞，業據被告供認
    不諱，核與告訴人於警詢時指訴及偵查中證述情節相符，並
    有錄音光碟及勘驗筆錄在卷可佐，此部分事證明確，固可認
    為真實。又被告與員警、告訴人間對話之內容，略為：
    被告：我打他，當時就是我打他，我還打算殺他。
    員警：再說一次，再說一次。
    被告：我還打算殺他。是你先伸腳。
    告訴人：警察先生有看到....他恐嚇我，現行犯....他打我
            ，都有錄影機....。
    員警：我請你過來。
    被告：現在你要先偵查，要先偵查，你先偵查，是他激怒..
          ..什麼現行犯，你先偵查，媽的，你先把事情搞清楚
          。
    員警：你講話客氣一點。
    被告：我不是對你，我是對他。
    員警：你要告他？
    告訴人：對，我要告他，絕對告。
    有原審及臺灣臺北地方法院檢察署勘驗筆錄各1 份附卷足憑
    （見原審卷第58頁、偵卷第44至46頁）。觀諸上開對話內容
    ，被告顯係在員警到場後，詢問案發經過時，方有向員警揚
    言要毆打告訴人，還要殺告訴人之情緒言語，是被告辯稱：
    上開言詞並非對被告所為，而是向員警陳述等語，顯與事實
    相符而可以採信。被告上開所為之言論，既非對告訴人所為
    ，則自非對告訴人為惡害之通知，又處理員警係屬局外之人
    ，與告訴人並無何親誼關係，被告雖言欲毆打、殺害告訴人
    剁手剁腳，對員警而言亦事不關己，聽後自無何心生畏怖之
    理，自與恐嚇罪之犯罪構成要件尚屬有間。再者，告訴人於
    被告為上開言語之後，告訴人不僅在場多次與被告發生爭論
    ，彼此叫罵，之後，又直接在現場撥打電話與被告所任職之
    保全公司，要求對方立刻前來處理，否則就要通知媒體予以
    報導，亦有前開勘驗筆錄可參；況且，告訴人於警詢及偵查
    中亦未於隻字片語提及其因被告上開言詞，而有何心生畏怖
    之情形，以上告訴人之舉措，均顯示告訴人未因被告前開言
    詞而對被告有所顧忌，實難認告訴人有因被告之行為而陷於
    畏懼。
六、綜上，本件尚無充分積極證據足資證明被告有對告訴人為惡
    害之通知，使告訴人心生畏懼，致危及其生活之安全感，故
    尚難謂被告有恐嚇之犯行存在，本件與刑法第305條恐嚇罪
    之犯罪構成要件不符；公訴人所舉之證據既不足以達到一般
    人不致於有所懷疑，而得確信為真實之程度，此外，復查無
    其他積極證據足以證明被告有上述恐嚇危害安全犯行，揆諸
    前開規定及判例意旨，自應為無罪之諭知。
七、原審詳加調查後，同此認定，依法諭知被告無罪之判決，經
    核並無不合。檢察官上訴意旨略以：由被告與員警、告訴人
    間對話之內容，被告稱「我打他，當時就是我打他，我還打
    算殺他」、「我還打算殺他」等語時，告訴人均在一旁，得
    以聽聞該等加害其生命、身體之話語，對告訴人而言當屬惡
    害之通知。又告訴人於第一次警詢筆錄時稱「希望警方能加
    強巡邏我的住所」等語，顯見被告於99年9月15日下午3時50
    分許毆打告訴人致傷後，對告訴人為惡害通知，已使告訴人
    心生畏懼，否則告訴人何須冀望員警加強巡邏？被告應確有
    恐嚇告訴人之犯行，原審認事用法尚嫌未洽等語。惟查，由
    前揭被告與員警、告訴人間之對話內容，可知被告係於員警
    到場詢問案發經過時，在與員警爭執事情緣由之對話間，就
    己身情緒之發洩而向前來處理之員警表示揚言毆打告訴人，
    還打算殺告訴人等言詞，雖告訴人當時在場，然核被告陳述
    之內容，僅係向前來處理之員警表達不滿之情緒，並非對告
    訴人為之，即並未對於告訴人為惡害之通知，自無以使人生
    畏怖心為目的，而通知將加惡害之旨於被害人，自與刑法第
    305條恐嚇罪之犯罪構成要件不符，而不能遽為有罪之認定
    。綜上所述，檢察官提起上訴，指摘原判決不當，難認有理
    由，應予駁回。
八、被告馬天嘯經本院合法傳喚，無正當理由不到庭，爰不待其
    陳述逕行判決。
據上論斷，應依刑事訴訟法第371條、第368條，判決如主文。
本案經檢察官張熙懷到庭執行職務。
中    華    民    國    100    年   11    月    29    日
                  刑事第十四庭審判長法  官  張惠立
                                    法  官  遲中慧
                                    法  官  梁耀鑌
以上正本證明與原本無異。
不得上訴。
                                    書記官  莊淑茹
中    華    民    國    100    年   11    月    29    日